【裁判字號】    90,上易,1122
【裁判日期】    900430
【裁判案由】    侵占等
【裁判全文】
臺灣高等法院刑事判決                            九十年度上易字第一一二二號
    上  訴  人
    即  被  告  甲○○
右上訴人因侵占等案件，不服臺灣桃園地方法院八十九年度易字第一四三四號，中華
民國八十九年十二月二十八日第一審判決（起訴案號：臺灣桃園地方法院檢察署八十
九年度偵字第五三二０號），提起上訴，本院判決如左：
    主  文
原判決關於詐欺部分撤銷。
甲○○意圖為自己不法之所有，以詐術使人將本人之物交付，處拘役拾日，如易科
罰金以佰元折算壹日。
其他上訴駁回。
    事  實
一、甲○○於民國（下同）八十六年三月間至同年九月間任京洋食品有限公司業務員
    期間因侵占業務上持有之貨款，於八十九年八月十一日經臺灣桃園地方法院以八
    十九年度易字第三○八號判決有期徒刑八月，緩刑三年，八十九年九月二十三日
    確定。甲○○又於八十七年八月間起受僱址設桃園縣平鎮市○○○路六○號崇台
    科技有限公司（以下簡稱崇台公司）之業務員，從事推銷崇台公司所銷售之行動
    電話機零件、修維、送貨及收款之業務，為從事業務之人，乃另行起意於八十八
    年四月底、五月初某日前往高雄市○○區○○路二六之一號中天科技通訊有限公
    司（以下簡稱中天公司）向中天公司負責人蘇永泰收取該公司於八十八年四月二
    十六日向崇台公司購買之行動電話機零件貨款新臺幣（下同）六萬八千元，竟意
    圖為自己不法之所有，將上開應繳回崇台公司之款項予以侵占入己，八十八年四
    月間崇台公司向多家客戶催繳八十八年三月間之貨款，經客戶告知早已支付予甲○○，嗣甲○○經公司詢問雖有繳交崇台公司，始查獲前情。崇台公司負責人乙○○認甲○○不適任，於八十八年五月底終止僱傭契約而將甲○○解僱，並自八
    十八年六月一日起解除甲○○所有職務，而甲○○於交接期間之八十八年六月五
    日偕接手其業務之陳信華前往嘉義市○○路九九號與崇台公司之客戶丙○○認識
    ，甲○○明知已不再有收取崇台公司貨款之職權，竟意圖為自己不法之所有，對
    丙○○佯稱其在崇台公司工作至八十八年六月底，並向丙○○收取八十八年五月
    份之貨款五萬二千九百五十元，丙○○誤以為甲○○猶是崇台公司之業務員，因
    此陷於錯誤而將不詳數額之現金及收來的客票數紙（發票人、發票日、付款銀行
    均不詳，原審判決記載一紙，應予補正），金額計五萬二千九百五十元交予甲○○，嗣於八十八年六月五日以後，崇台公司向丙○○催收貨款，經丙○○告知已
    支付予甲○○而查獲上情，經崇台公司於八十八年七月十三日以信函催甲○○回
    公司處理，甲○○於八十八年九月八日回崇台公司與崇台公司負責人乙○○達成
    和解，由甲○○簽發自八十九年十一月十日起至九十年一月十日止，每月十日到
    期之每張金額均八千元之本票十五紙及到期日九十年二月十日，金額一萬元之本
    票一紙予崇台公司，自八十八年十一月十日起由甲○○逐月償還票面數額之金錢
    予崇台公司，詎第一張屆期之本票即不獲支付，甲○○亦避不見面。
二、案經崇台公司告訴由台灣桃園地方法院檢察署檢察官偵查起訴。
    理  由
一、上訴人即被告甲○○固坦承有向中天公司及丙○○收取六萬八千元及五萬二千九
    百五十元之貨款，然否認有何業務侵占及詐欺犯行，辯稱伊上開收取之二筆貨款
    均有交回崇台公司，而上開二筆貨款均係於離職前收取；其於八十九年五月四日
    、五月十二日偵查中辯稱「所有的帳都有清楚，私底下我有向老板借錢，共十三
    萬（含交通罰鍰），我有開了好幾張本票給他，這十三萬元不是我侵占的，我離
    職有向老闆說所欠按月攤還，但老闆也是有好幾個月的薪水沒給我，差旅費也不
    能領：」、「我有收這二筆錢，但有向告訴人交清，我是六月初收的，當時還有
    交接二星期，我是交給老闆娘」，於八十九年八月一日、九月十四日原審審理時
    則辯稱「向中天收的六萬八千元有交回公司，是吳淑芳收下，向丙○○收貨款五
    萬二千多元時，由交接之陳姓業務員陪同前往，收的貨款有交回公司：我沒有侵
    占公司貨款，我是私底下向老闆乙○○借十多萬（約十四萬），還剩九萬多，而
    他欠我六、七萬薪水沒給」、「中天是收現金，丙○○是現金支票，我和陳信華
    去收，現金他收走，支票我收：交給吳淑芳（為何於八十八年九月八日簽十五張
    八千元本票及一張一萬元本票給公司？）我向老闆借九萬元現金及離職後一些罰
    鍰四萬元」云云。前後已有不符，且告訴人崇台公司負責人乙○○、證人乙○○
    之妻吳淑芳對被告侵占及詐欺之事實，已指述歷歷。又證人蘇永泰、陳信華於原
    審及丙○○經原審及本院調查時亦證述甚詳，且有出貨單七紙、出貨退回單一紙
    、存證信函二份（皆影本）在卷足稽。被告所指向乙○○借貸一事，所述支借數
    額迭次均不同，且未提出任何確切事證，而告訴人崇台公司負責人乙○○否認被
    告曾向公司或其本人借貨金錢。又證人吳淑芳於偵查及原審調時均證稱「：我沒
    收到梁（指被告甲○○）交給我的錢：」、「：他向中天收的貨款都沒有馬上交
    回公司，都是先挪用後隔月才一起給公司，是八十八年五月那筆貨款公司沒收到
    向中天催討，經告知早已支付，公司才知這件事：甲○○向中天及丙○○收的貨
    款根本沒有交給我」。證人陳信華於八十九年十一月十四日原審調查時亦證述「
    ：我接他（指被告甲○○）的職務，印象中，曾有二、三天他帶我到中南部他負
    責之客戶拜訪，至於貨款是他收取，他主要帶我去認識客戶，那些客戶名字、行
    號我已記不清楚；（甲○○所收取之貨款有無交給你交回公司？）沒有：」等語
    ，是被告上開辯解顯係卸責之詞，不足採信。本件事證明確，被告犯行洵堪認定
    。
二、查被告係崇台公司業務員，負責該公司行動電話機零件、修維、送貨及收款之業
    務，為從事業務之人，先侵占對於業務上所持有之貨款，經解僱後又冒崇台公司
    業務員詐得貨款，核其所為，係犯刑法第三百三十六條第二項之業務侵占罪與同
    法第三百三十九條第一項之詐欺罪。所犯業務侵占及詐欺取財二罪間，犯意各別
    ，犯罪構成要件互異，應予分論併罰。又被告於八十六年三月至九月間於任職京
    洋公司時侵占該公司之貨款，距本件其任職崇台公司期間之侵占犯行相隔一年又
    六月餘，且被告於侵占京洋公司貨款進而離開京洋公司後，亦隔約一年始至崇台
    公司任職，被告當無於侵占京洋公司貨款時，預見其於一年後至崇台公司任職，
    並能侵占崇台公司之貨款，難認二件侵占犯行係基於同一概括之犯意，併此敘明
    。（原審判決對此未予論述，應予補正）
三、就業務侵占部分，原審審酌被告品行、智識程度、犯罪動機、犯罪所得、已與被
    害人崇台公司達成和解，償還崇台公司九萬五千元現金，業據崇台公司負責人乙○○到庭陳明在卷及被告犯罪後態度等一切情狀，適用刑法第三百三十六條第二
    項，罰金罰鍰提高標準條例第一條前段，判處被告有期徒刑柒月；經核並無不合
    。被告提起上訴，仍執陳詞，否認侵占，核無理由，應予駁回。
四、就詐欺罪部分，原審予以論罪科刑，固非無見，惟被告行為後，刑法第四十一條
  業經修正，比較新舊二法，以新法對被告有利，應適用新法之規定。原判決未及
    適用新修正之刑法對所宣告之拘役三十日，為易科罰金折算標準之諭知，原判決
    關於詐欺罪部分即屬無可維持，被告提起上訴，否認詐欺，固無可採，惟原判決
    關於被告詐欺部分既有可議，應予撤銷改判，審酌被告之素行、犯罪之動機、手
    段、所生危害及其犯後態度等一切情狀，就詐欺罪部分仍判處拘役拾日，並諭
    知如易科罰金時以銀元佰元折算壹日之標準。
據上論斷，應依刑事訴訟法第三百六十九條第一項前段、第三百六十四條、第二百九
十九條第一項前段、第三百六十八條，刑法第二條第一項前段、第三百三十九條第一
項，修正之刑法第四十一條第一項，罰金罰鍰提高標準條例第一條前段、第二條，判
決如主文。
本案經檢察官李金定到庭執行職務。
中    華    民    國      九十    年       四       月        三十      日
                             臺灣高等法院刑事第二十二庭
                                 審判長法  官  許  正  順
                                       法  官  胡  方  新
                                       法  官  林  明  俊
右正本證明與原本無異。
不得上訴。
                                       書記官  蕭  進  忠
中    華    民    國      九十    年       五       月        二        日
附錄法條：
刑法第三百三十六條
對於公務上或因公益所持有之物，犯前條第一項之罪者，處一年以上七年以下有期徒
刑，得併科五千元以下罰金。
對於業務上所持有之物，犯前條第一項之罪者，處六月以上五年以下有期徒刑，得併
科三千元以下罰金。
前二項之未遂犯罰之。
刑法第三百三十九條第一項：
意圖為自己或第三人不法之所有，以詐術使人將本人或第三人之物交付者，處五年以
下有期徒刑、拘役或科或併科一千元（已提高十倍為一萬元）以下罰金。


司法院資訊處製作；財團法人民間司法改革基金會備份。
